最高法院刑事判決　　　　　　　　　　　　　　　九十一年度台上字第四九四一號
　　上　訴　人　甲　○
右上訴人因誣告案件，不服台灣高等法院中華民國九十一年五月九日第二審更審判決
（九十年度重上更(三)字第一八○號，起訴案號：台灣台北地方法院士林分院檢察署八
十三年度偵字第一○八四四號），提起上訴，本院判決如左：
    主  文
上訴駁回。
    理  由
按刑事訴訟法第三百七十七條規定，上訴於第三審法院，非以判決違背法令為理由，
不得為之。是提起第三審上訴，應以原判決違背法令為理由，係屬法定要件。如果上
訴理由狀並未依據卷內訴訟資料，具體指摘原判決不適用何種法則或如何適用不當，
或所指摘原判決違法情事，顯與法律規定得為第三審上訴理由之違法情形，不相適合
時，均應認其上訴為違背法律上之程式，予以駁回。本件上訴人甲○上訴意旨略稱：
(一)原判決認定上訴人成立誣告罪，係以證人即裝設冷氣機之工人王耀焯在原審（更(二)
審時）之證述，採為證據，然該證人在審判中之證述未經上訴人當庭對質或詰問，有
判決不適用法則之違法。(二)王耀焯為告訴人洪素真僱請施工之工人，其證言是否屬實
已非無疑，況該冷氣機亦有可能因施工不良而掉落，原審未進一步調查，焉知非王耀
焯忘記旋上螺絲。(三)證人方政忠在原審證稱：「我以前是在保安處（服務），我有到
現場去看，我是跟胡先生（指上訴人之夫胡茂鴻）說，像冷氣機這個情形應該是有人
在後面推，才會有這樣的情形，一般的情形應該不是這樣」。方政忠與上訴人均非冷
氣機裝配之專業人員，依通常判斷，均會推測該冷氣機是從屋內向外推落，縱有誤認
，亦非誣告。(四)上訴人雖僱請工人，在陽台焊接鐵欄杆，使洪素真無法進入裝設冷氣
機之位置。但洪素真亦有可能從室內將冷氣機往內拉，再拆下螺絲，使冷氣機掉落。
如將冷氣機往內拉，可拆下螺絲，及推落離冷氣口一公尺處。(五)不論該冷氣機如何掉
落，既無積極證據足資證明是上訴人故意卸下螺絲使之掉落，則上訴人誤認是洪素真
故意推落，即無誣告之犯意。(六)原審採用上訴人在警訊時之筆錄，認定冷氣機掉落時
，上訴人在客廳。但警訊筆錄為訴訟外之文書，其真實性、可靠性為實務及學術界所
質疑，原審捨偵審中之筆錄，而採用警訊時之筆錄，違反證據法則。(七)原審採用警員
吳旻儒之證述，而不採用證人方政忠之證述及三允公司之鑑定書，其採證理由矛盾云
云。
惟查：(一)原判決維持第一審論處上訴人意圖他人受刑事處分，向該管公務員誣告罪刑
之判決。係依憑告訴人洪素真之指訴；證人王耀焯、吳旻儒之證述；上訴人亦承認，
確於民國八十二年九月二十日，以書面（陳情書）向該管台北市政府警察局士林分局
（下稱士林分局）提出告訴，指稱洪素真、牛正華、牛正美、洪平山涉有殺人未遂罪
嫌，嗣該案已不起訴處分確定；並有上訴人向士林分局提出誣告之「陳情書」影本，
殺人未遂案件之不起訴處分書、駁回再議處分書，及照片等在卷可稽，以為論據。並
敘明：(1)上訴人居住於台北市○○區○○街一六五巷五十八號，與居住於同巷五十六
號之洪素真毗鄰而居，雙方因屋後陽台使用權問題，迭有爭執，時生訟爭。八十二年
八月中旬，洪素真僱工在其住處二樓裝設冷氣機後，又起爭執，上訴人乃於八十二年
九月九日僱請電焊工，在後陽台築鐵欄杆，使洪素貞無法進入。嗣該冷氣機於焊築鐵
欄杆之同日下午突然掉落（當時洪素真家中無人），上訴人明知顯非洪素真或其家人
牛正華、牛正美、洪平山等人故意推落，竟意圖使該等四人受刑事處分，於八十二年
九月二十日，以書面信函（陳情書）向該管士林分局提出告訴，指稱：八十二年九月
九日晚上七時許，洪素真等四人趁其在下方工作，低頭整理木棍廢料時，在上方共同
將冷氣機推下，欲砸上訴人，謀害之心至為明顯，而誣告洪素真等人涉有殺人未遂罪
嫌。嗣該殺人未遂案件，經檢察官偵查終結為不起訴處分，上訴人聲請再議，並經駁
回再議確定。(2)上開事實業據告訴人洪素真指訴明確，核與證人王耀焯（裝設冷氣機
之廠商）、吳旻儒（到場處理之警員）證述之情節相符，並有照片多張在卷可稽。上
訴人亦承認：確於八十二年九月二十日，以書面向該管士林分局提出告訴，指稱洪素
真等四人趁其在下方工作，低頭整理木棍廢料之際，在上方共同將冷氣機推下意圖謀
害，涉有殺人未遂罪嫌，伊確有提出告訴之意思。嗣該案經檢察官偵查終結為不起訴
處分，上訴人聲請再議，並經駁回再議確定，亦有「陳情書」影本、不起訴處分書、
駁回再議處分書附卷足憑。(3)上訴人於警訊時已經承認：冷氣機掉下時，伊在樓下客
廳，沒有在現場，亦未看見洪素真等人將冷氣機推落。上訴人之配偶胡茂鴻於警訊中
亦供稱：伊未親眼看到冷氣機掉落，但有聽到冷氣機掉落地面撞擊的聲音。足見冷氣
機掉落時，上訴人及其配偶，均不在掉落之現場，亦未見洪素真等人將冷氣機推落；
況上訴人在室內客廳，更不可能受冷氣機擊中，其竟以書面向該管士林分局指稱：洪
素真等人趁其在下方工作，低頭整理木棍廢料之際，在上方共同將冷氣機推下，意圖
謀害云云，即屬虛捏。至於上訴人嗣後改稱：伊剛走開一步，人在樓下。胡茂鴻亦改
稱：伊當時在場，先前所謂不在場，是誤會云云，顯係臨訟圖卸之詞，無足採信。(4)
證人即裝設冷氣機之廠商王耀焯證稱：牆外固定冷氣機支架之螺絲，無法從屋內拆卸
，若要拆卸，一定要到屋外，嗣後看現場時，打在牆上的膨脹螺絲還在，只是螺絲帽
被卸下來，冷氣機掉下，是有人將螺絲帽卸下造成的。三允工程公司之鑑定參考書，
認為從外面卸下螺絲，冷氣機不會掉落，顯不合常理。另赴現場處理之警員吳旻儒亦
稱：八十二年九月九日上訴人僱工將陽台以鐵條隔離時，洪素真曾請求派員處理，當
時冷氣機尚未掉落。同日下午四時許，洪素真外出返家時，發現冷氣機鐵架上之螺絲
遭卸下，冷氣機已掉落地面。按洪素真裝設冷氣機後，上訴人立即僱工在陽台築鐵欄
杆，使洪素貞無法進入，在客觀上洪素真自無從進入上訴人所隔絕之陽台以拆卸螺絲
帽。況該冷氣機係甫裝設之新機，倘依上訴人所稱當時伊在樓下客廳，洪素真亦無故
意拆卸、破壞該冷氣機，再重新耗資裝設之理。上訴人以書面指稱：洪素真等人共同
將冷氣機推下，意圖謀害之指訴，顯係出於虛構。(5)洪素真曾就冷氣機之掉落，對上
訴人提出毀損之告訴，此部分雖經法院說明不另為無罪之諭知，但係因該冷氣機尚能
運轉，並未失其效用之故，有該案之一、二審判決正本在卷可查（見第一審卷第九十
四至一○○頁；另洪素真裝設冷氣機後，上訴人之配偶亦曾恐嚇洪素真，揚言把該冷
氣機拆掉，經判決有罪確定，見偵字第一○八四四號卷第十八頁、第四十七頁）。上
訴人辯稱：聽到洪素真屋內有人說「掉下舊的才有新的賠」，顯與常理有違，不足採
信。另上訴人雖於更(二)審時，自行提出三允工程公司出具之鑑定參考書，略以「從外
面將鐵架上之螺絲卸下，冷氣機重量壓制，掉不下去」云云（附於更(二)卷第四十三頁
）。然該公司，非但查無任何可傳喚之地址，上訴人及其配偶且稱，不知該公司及負
責人之下落，已無從傳喚作證，依刑事訴訟法第一百五十九條規定，該審判外之陳述
，自不得採為證據；況該鑑定意見，且與其餘卷證資料不符。至於上訴人所舉之證人
方政忠，雖證稱：伊以前在保安處服務，曾到現場去看「我是跟胡先生（指上訴人之
配偶）說，像冷氣機這個情形應該是有人在後面推，才會有這樣的情形」云云。惟方
政忠既非冷氣機之專業者，復無冷氣裝配之專業知識，其個人推測之意見，亦不得採
為證據。因認上訴人確有前揭誣告之行為，為其所憑之證據及認定之理由；而以上訴
人嗣後否認犯罪，辯稱無誣告之犯意云云，乃飾卸之詞，不可採信等情綦詳。(二)原審
有無命對質或詰問證人之必要，乃屬事實審法院得本於職權裁量之事項。又證人經合
法訊問後，倘該證言在審判期日，已依法踐行調查證據之程序，即非當事人所得據為
提起第三審上訴之適法理由（本院二十六年上字第一九○七號、二十八年上字第二九
七五號、七十一年臺上字第二七四四號判例參照）。證人王耀焯曾於原審勘驗現場時
，到場作證，當時上訴人亦在場，原審法院已予上訴人陳述意見之機會，但上訴人並
未請求對質或詰問證人（見原審上訴卷第四十五至四十六頁、）；嗣於更(二)審時，證
人王耀焯係經拘提到案（見原審更(二)卷第一○八至一一二頁，事先不知何時拘到），
無從命上訴人與之對質或命詰問；而更(三)審之審判期日，已就上開證據依法踐行調查
證據之程序（見原審更(三)卷第八十六頁），自不得任意指為採證違法。(三)上訴人除於
警訊時承認：冷氣機掉下時，伊在樓下客廳，沒有在現場，亦未看見洪素真等人將冷
氣機推落外。在偵查中亦承認：「不知」冷氣機為何掉下來（見偵字第一○八四四號
卷第十一頁背面末行）；且於審判中供承，警訊時所言實在（見第一審卷第二十二頁
）。原審依法踐行調查證據程序後，以其警訊時之供述採為證據，亦不得任意指為違
反證據法則。至於其餘之爭辯，乃單純事實之爭執，均非適法之第三審上訴理由。上
訴意旨徒憑己見，就原判決已說明事項或屬原審採證認事職權之適法行使，任意指摘
為違法，顯與法律規定得為第三審上訴理由之違法情形，不相適合。其上訴違背法律
上之程式，應予駁回。
據上論結，應依刑事訴訟法第三百九十五條前段，判決如主文。
中      華      民      國    九十一    年      九      月      五      日
                              最高法院刑事第十一庭
                                  審判長法官  呂  潮  澤
                                        法官  白  文  漳
                                        法官  陳  世  雄
                                        法官  孫  增  同
                                        法官  林  開  任
      右正本證明與原本無異
                                              書  記  官
中      華      民      國    九十一    年      九      月     十一     日
